臺灣高等法院臺南分院刑事裁定
抗　告　人　甲○○
上列抗告人因違反道路交通管理處罰條例案件，不服臺灣臺南地
方法院中華民國九十四年一月六日裁定（九十三年度交聲字第四
五二號），提起抗告，本院裁定如下：
      主      文
抗告駁回。
      理      由
一、抗告意旨略以：
（一）抗告人與警員對事件發生經過陳述不同：其不同之處如下
      ：
    (1)雙方對話內容陳述不同：抗告人從民國（下同）九十三年
      七月一日向內政部警政署國道公路警察局第八警察隊開始
      申訴起至九十三年九月二十九日開庭，皆言明「雙方對話
      僅二句」，但警員於九十三年九月二十九日開庭陳述確相
      當冗長。
    (2)行駛車道之不同：抗告人從開始申訴起，皆言明行駛「外
      線車道」；但內政部警政署國道公路警察局第八警察隊九
      十三年七月二十日公警八交訴字第０９３０００１４１８
      號函說明二行駛「內側車道」；警員於九十三年九月二十
      九日開庭陳述行駛「中線車道」，詳如原裁定四之（一）
      ，警方說詞卻自相矛盾且與事實不符。
    (3)指示停車車道之不同：抗告人於九十三年七月一日向內政
      部警政署國道公路警察局第八警察隊申訴函說明一，該警
      車（從「路肩」超越小市民所駕駛車輛，以手勢請小市民
      停車），顯見抗告人係行駛「外線車道」；但警員於九十
      三年九月二十九日開庭陳述「中線車道」，詳如原裁定四
      之（一）。
    (4)地點之不同：抗告人係於「於白河收費站與東山休息站之
      間」被警員指示停車，警員於九十三年六月二十二日舉發
      單記錄「國道三號南下三二九公里」，警員於九十三年九
      月二十九日開庭陳述「官田交流道」，經查「國道三號南
      下三二九公里」是「烏山頭交流道」。
（二）於九十三年九月二十九日開庭時，法官把該警員當作「證
      人」，頗有不當，因警員係舉發人，抗告人係被舉發人，
      現對違規案件有爭議，係「爭議雙方之當事人」才適當，
      那有當事人兼證人之理（球員兼裁判）？原裁定四之（一
      ）論述「施安樂警員與異議人間不僅未有任何怨隙，且係
      毫不相識之人，衡情證人應無設詞攀誣，或虛構違規事實
      以陷害異議人之理」，對法官上述之論「不敢苟同」；因
      警員開單有「職務上之績效」、有「違規獎金」、有「所
      謂證人費」，出庭當日「可報出差、有出差費」、當日又
      「不用上班」，誠如上所述，誰敢保證警員不會作出「違
      法亂紀」之情事？法官認為「警員執行公務時，本身即受
      有行政懲處責任之監督」，事實如抗告人於九十三年九月
      二十九日答辯書所言「因警方堅信法官皆會相信警員所言
      （有二位警員互作偽證），不信民眾所說事實（因僅一位
      無法提供無超速證據）」如九十三年九月二十九日答辯書
      ，抗告人申訴定無法受法官「採信」、定會「敗訴」，那
      警員怎會受到懲處？不幸被抗告人言對。
（三）抗告人抗告重點，非質疑雷射槍是否合乎標準，而是質疑
      「使用雷射槍之人」－警員「不實指控抗告人違規超速」
      。
（四）原裁定之論述，與道路交通管理處罰條例第八十九條：「
      法院受理有關交通事件，準用刑事訴訟法之規定；其處理
      辦法，由司法院會同行政院定之。」，顯有不符。
（五）原裁定欲「異議人提出足以佐證未超速之相關事證以供本
      院調查」，與司法院八十八年五月十四日大法官第一一一
      八次會議解釋案不相符，需提出舉證責任者係「舉發單位
      」（如超速需有相片佐證），非受舉發人。警員對現場查
      獲違規案件者，應當場開單，交付違規人，不能以任何理
      由來搪塞；本案例如排除警員不實指控抗告人違規超速案
      ，與舉發違規案件規定程序實不相符，請予詳查。為此請
      求撤銷舉發之全部內容云云。
二、原裁定以：
（一）抗告人即異議人於九十三年六月二十二日晚間七點十分左
      右，駕駛車牌號碼ＴＺ－九九四０號自用小客車，行經最
      高速限為時速一百一十公里之國道三號高速公路南下三二
      九公里處時，其行車速度為時速一三七公里，而有超速之
      違規事實，除有內政部警政署國道公路警察局公警局交字
      第Ｚ00000000號舉發違反道路交通管理事件通知
      單及內政部警政署國道公路警察局第八警察隊九十三年七
      月二十日公警八交訴字第０九三０００一四一八號函各一
      份附卷可參外，另有證人即當日執行勤務舉發本違規事件
      之前開警察局第八警察隊警員施安樂，於原審調查時到庭
      就上開情節具結證述可憑，參以證人施安樂警員與抗告人
      間不僅未有任何怨隙，且係毫不相識之人，衡情證人應無
      行公務時，本身即受有行政懲處責任之監督，且其到庭具
      結作證，更係以刑事責任擔保其證言之真實性，故證人施
      安樂警員之前開證述內容，以及其所記錄舉發之本件違規
      事實，經核尚無不可採信之處。
（二）其次，本件執勤警員所用之雷射槍測速器，為ProLaserIII
      機種，乃國外先進科學儀器，並有該雷射槍測速器測試報
      告認證資料足憑。依上開測試資料內容，可知該雷射槍測
      速器測速結果之誤差，應在二Km/h以內，故本件執勤警員
      所使用之雷射槍測速器之準確度及正確性，應均值得信賴
      。況本件執勤警員使用該雷射槍測速器測速時，只需該測
      速器內之紅外線點瞄準所欲測試車輛，並鎖定該車後（一
      次一部不受他車影響），該測速器即顯示該車之行車速度
      與測速距離等情，亦據前開內政部警政署國道公路警察局
      第八警察隊函文說明無誤，並經證人施安樂到庭證述屬實
      ，故本件執勤警員對於抗告人甲○○違規超速部分之認定
      與舉發，經核應無錯誤之疑慮。基此，抗告人於前述時、
      地，駕車行經最高速限為時速一百一十公里之國道三號高
      速公路，其行車速度為時速一三七公里，有超速而不遵高
      速公路管制規定之違規行為，應可確認。
（三）再者，交通勤務警察或依法令執行交通稽查任務人員，開
      單舉發違反道路交通管理處罰條例所列之違規事實，經公
      路主管機關或警察機關所為之裁決處罰，本質上為行政處
      分，係公務員基於職務上權力，依法就特定之具體事件所
      為，並具有公法上效果之單方行政行為。而根據公務員為
      公法上行為具有公信力之原則，立法者乃於道路交通管理
      處罰條例及高速公路交通管制規則等交通法規中制定相關
      規定，使交通勤務警察或依法令執行交通稽查任務人員，
      在特殊情形下，當場不能或不宜攔截製單舉發時，得當機
      處置而就違規事實予以逕行舉發（參見道路交通管理處罰
      條例第七條之二及高速公路交通管制規則第二十六條等規
      定），以達成維護交通秩序及公共安全之行政目的。反之
      ，若謂公務員之一切行政行為，均需預留充分之證據，以
      證明其所認定之事實為真，則國家行政勢必受到相當程度
      之阻礙，而且相關行政目的亦難以順利達成，故刑事訴訟
      法中就犯罪證據有關之規定，與屬於行政秩序罰之交通違
      規裁罰本旨不相符合之部分，自不在得以準用之列。從而
      ，交通違規行政爭訟之舉證責任原理，應非如刑事案件中
      ，必須超越任何合理懷疑，始可為有罪判決之嚴格證明程
      度，而係應與民事訴訟之舉證責任原理相類似，亦即，基
      本上應就行政機關與人民所各自主張有利於己之事實，分
      配其應盡之舉證責任，而非逕予適用刑事訴訟法上之「無
      罪推定」原則，此觀諸行政訴訟法第一百三十六條，規定
      行政訴訟程序準用民事訴訟法第二百七十七條舉證責任分
      配原則之立法意旨，即可明瞭。基此，本件抗告人甲○○
      雖極力辯稱：其並無超速行為等情，然並未提出足以佐證
      其未超速之相關事證以供法院調查，且經核亦無任何相關
      證據，可資證明本件執勤警員確有捏造事實違法取締之情
      事，而本件執勤警員施安樂本其維護交通秩序、安全職責
      所為之違規舉發，經查亦無明顯瑕疵，且如前述，該證人
      施安樂警員對於抗告人超速之違規事實，亦已到庭證稱明
      確，故抗告人於前述時、地，駕車行經高速公路，確有超
      速而不遵高速公路管制規則之違規行為，應無疑問。
（四）抗告人甲○○雖另辯稱：警員並未當場提示測速器數據，
      又無相片佐證，其事後要求警員實際測試亦遭拒絕，而抗
      告人所駕駛之車輛為老舊車輛，該車時速亦不可能達到時
      速一三七公里，本件舉發實難令人信服等情，然如上述，
      本件執勤警員於攔下抗告人所駕駛之小客車後，曾要拿雷
      射槍測速數據予抗告人觀看，但因抗告人情緒亢奮，且一
      直重覆述說未超速，因此抗告人並未直接觀看數據一情，
      亦據證人施安樂證述無誤，顯見本件執勤警員並非不提示
      測速數據，而係抗告人未能平心靜氣處理經警攔查取締之
      相關事宜，以致未能親眼觀看該測速結果，故尚難僅以其
      未親眼看見測速數值，而指本件執勤警員之舉發程序有何
      失當之處。何況抗告人是否真正親眼觀看該測速數據，對
      於抗告人是否有超速違規行為之認定，經核亦無重要之影
      響。又執勤警員到庭具結作證之證述內容，本係違規事實
      認定之重要佐證，如無其他事證足以推翻執勤警員所舉發
      之違規事實，則駕駛人之違規行為應已足以確認，並非必
      須有照片或其他具有實體性之物證存在，始能判斷違規行
      為是否屬實，否則維護交通秩序及公共安全之行政目的不
      僅難以達成，而且道路交通管理即時當機處分之行政行為
      亦勢必有所阻礙。此外，車輛之性能良好與否，雖非與車
      齡全然無關，但車輛之保養、維修及零件是否適時更新等
      事項，更與車況具有密切之關係，因此縱然車齡十年以上
      之小客車，以目前之汽車製造、修護及保養等技術而言，
      尚可加速至時速一百三、四十公里以上之狀態，亦屬極為
      可能之事，故抗告人亦難僅執其所駕駛之小客車車齡已逾
      十年，即可免除其超速之違規責任。基此，足見抗告人上
      開所辯內容，均難認為合理，不可採信。
（五）末查，抗告人甲○○於前述時、地經警攔停後，並未出示
      任何行車執照或駕駛執照等證明文件，隨後並駕車離開攔
      停地點等情，雖據抗告人陳明無誤，並經證人施安樂警員
      到庭證述屬實，然證人施安樂警員則另具結證稱：「．．
      ．因為抗告人連測速數據都不看，所以我想說證件資料也
      要不到，所以我就沒有向抗告人要，就關上車門，接著我
      就依照逕行舉發的規定予舉發，因為抗告人當時的情形應
      該是無法要到證件，也無法溝通，所以我就讓抗告人離開
      了。抗告人一直重覆他沒有超速，且當時的情形也不能跟
      他要證件，所以就依法舉發。」等語（見原裁定卷第二一
      頁）。
（六）綜上所述，本件原裁決處分關於「不服從交通勤務警察稽
      查」部分，既有前述不當之處，故原審法院將原處分關於
      該部分之裁處內容予以撤銷，並另為抗告人此部分不罰之
      諭知。至抗告人於前述時、地，駕駛汽車行駛於高速公路
      ，有超速而不遵管制規定之違規情事既可確認，則原處分
      機關即交通部公路總局嘉義區監理所臺南監理站就此部分
      違規事實，所為之裁處，於法尚無違誤，故本件此部分異
      議內容，經核為無理由，而予以駁回等情。
三、按汽車行駛於高速公路或設站管制之道路，而不遵管制之規
    定者，處汽車駕駛人新臺幣三千元以上六千元以下罰鍰，並
    記違規點數一點，道路交通管理處罰條例第三十三條第一項
    及第六十三條第一項第一款分別定有明文；又汽車行駛高速
    公路，應依速限標誌指示，高速公路交通管制規則第五條第
    一項亦規定甚明。至汽車駕駛人，駕駛汽車有不服從交通勤
    務警察或依法令執行交通指揮、稽查任務人員之指揮或稽查
    者，處新臺幣九百元以上一千八百元以下罰鍰，道路交通管
    理處罰條例第六十條第二項第一款雖有明文規定，然此項處
    罰規定，必須交通勤務警察或依法令執行交通指揮、稽查任
    務人員先有指揮或稽查等行為，而駕駛人竟不加理會而有不
    予服從之情形時，始足當之。假若上開交通勤務人員並無明
    確之指揮或稽查行為，則汽車駕駛人不僅無從知悉該交通勤
    務人員之指揮或稽查，而且亦無所謂之不予服從可言，交通
    勤務人員尚不能僅因駕駛人經攔查後情緒亢奮或態度不佳，
    即以推測或擬制之方式，貿然認定該汽車駕駛人將有不服從
    稽查之情事，而逕依前開「不服從交通勤務警察稽查」之處
    罰規定予以舉發。
四、經查：
（一）抗告人固就於高速公路超速而不遵管制之違規事實，分就
      抗告人與員警雙方對話內容陳述、行駛車道、指示停車道
      及地點等不同，請求再詳予調查云云，惟查，如上所述，
      本件執勤警員所用之雷射槍測速器測速偏差在２ｋｍ／ｈ
      以內，其準確度及正確性可值信賴，且使用該測速器只需
      將該測速器內之紅外線點瞄準所欲測試車輛，並鎖定該車
      ，該測速器即可顯示該車之行車速度及測速距離，抗告人
      甲○○對告發單中執勤警員所載述之被鎖定測速車輛之車
      號、顏色未予爭執，應可認告發單上該測速器所測得速度
      ，乃系爭車輛之行駛速度，即為無誤，是縱如抗告人所言
      警員與抗告人對話內容陳述、行駛車道、指示停車道及指
      示停車地點均不相同，因此乃枝節性問題，且亦可能係因
      抗告人與警員各自對該件情事發生之記憶不同而有不同敘
      述，惟仍無礙機械性記錄之真確性，自應以測速器所載述
      為可信。
（二）另抗告人雖另辯稱執勤警員為對造之一方，應不得為證人
      ，且警員之不實指控應不得作為證據，及舉證責任應在舉
      發單位非受舉發人云云。惟查就執勤警員作為證人之身分
      ，原裁定已詳為說明，至抗告人於本院就警員之質疑及警
      員為不實指控等情亦僅為其個人臆測之詞，並未提出相關
      事證以實之，自難採信；再就舉證責任部分，抗告人僅空
      言其未超速，然移送機關則有測速紀錄可作為抗告人確有
      超速之違規事實之憑證，是以抗告人欲抗辯其無超速之事
      實，自應提出有利之證據以供法院調查，此乃舉證責任分
      配原則，抗告人就此顯有誤解。
五、綜上所述，本件原裁定對原裁決處分關於「不服從交通勤務
    警察稽查」部分，認有前述違法不當之處，而將原處分關於
    該部分之裁處內容予以撤銷，並另為抗告人此部分不罰之諭
    知；及認抗告人於前述時、地，駕駛汽車行駛於高速公路，
    有超速而不遵管制規定之情形，並認原處分機關即交通部公
    路總局嘉義區監理所臺南監理站就此部分違規事實，引用道
    路交通管理處罰條例第三十三條第一項及第六十三條第一項
    第一款等規定，裁處抗告人罰鍰新臺幣三千元，並記違規點
    數一點，於法並無違誤，抗告人猶執前詞指摘原裁定不當，
    為無理由，應予駁回。
據上論斷，應依道路交通管理處罰條例第八十九條、道路交通案
件處理辦法第二十六條，刑事訴訟法第四百十二條，裁定如主文
。
中　　華　　民　　國　　94　　年　　4 　　月　　12　　日
                  刑事第四庭     審判長法  官  鄭文肅
                                       法  官  陳珍如
                                       法  官  林勝木
以上正本證明與原本無異。
不得再抗告。
 　　　　　　　　　　　　　　　　　　　書記官  吳秋賢
中　　華　　民　　國　　94　　年　　4 　　月　　14　　日
